臺灣彰化地方法院刑事判決　　　　　　　96年度易緝字第38號
公　訴　人　臺灣彰化地方法院檢察署檢察官
被　　　告　甲○○
　　　　　　　　　　（現另案於臺灣臺中看守所羈押中）
上列被告因竊盜案件，經檢察官提起公訴（八十九年度偵字第二
六二五號），本院依簡式審判程序判決如下：
    主    文
甲○○竊盜，處有期徒刑月，如易科罰金，以銀元佰元即新
臺幣玖佰元折算壹日。
    犯罪事實及理由
一、本案犯罪事實、證據及理由，除補充被告甲○○於本院準備
    程序及審理時自白犯行外，餘均引用附件檢察官起訴書之記
    載。
二、新舊法比較部分：
    按刑法業於民國九十四年一月七日修正，於同年二月二日公
    布，並於九十五年七月一日施行。修正後刑法第二條第一項
    規定，已將新舊法律適用之「從新從輕」原則，改採「從舊
    從輕」原則，而此規定僅係規範行為後法律變更所生新舊法
    律比較適用之準據法，並非實體刑罰法律，自不生行為後法
    律變更之比較適用問題，應逕行適用新法第二條第一項之規
    定，為「從舊從輕」之比較。
(一)刑法第三十三條第五款業於九十四年二月二日修正公布，並
    自九十五年七月一日起施行；修正後刑法第三十三條第五款
    規定「罰金：新臺幣一千元以上，以百元計算之。」，與修
    正前刑法第三十三條第五款規定「罰金：一元以上。」不同
    。經比較新舊法結果，以舊法較有利於行為人，故依刑法第
    二條第一項前段規定，本案關於刑法第三百二十條第一項之
    法定刑罰金部分，自應適用行為時之法律即修正前刑法第三
    十三條第五款規定，決定其罰金部分之法定刑。
(二)刑法罰金刑提高標準已於九十五年六月十四日以華總一義字
    第０九五０００三五一八一號令增訂公布刑法施行法第一條
    之一，明定：「中華民國九十四年一月七日刑法修正施行後
    （按指九十五年七月一日），刑法分則編所定罰金之貨幣單
    位為新臺幣。九十四年一月七日刑法修正時，刑法分則編未
    修正之條文定有罰金刑者，自九十四年一月七日刑法修正施
    行後，就其所定數額提高為三十倍。但七十二年六月二十六
    日到九十四年一月七日新增或修正之條文，就其所定數額提
    高為三倍。」，與該條增訂公布前，就罰金刑部分所適用之
    罰金罰鍰提高標準條例第一條前段、現行法規所定貨幣單位
    折算新臺幣條例第二條規定不同。而刑法第三百二十條第一
    項係刑法分則編未修正之條文而定有罰金刑者，比較新舊法
    適用之結果，其關於法定刑為罰金部分之提高標準，新法並
    無較有利於被告之情形，故依刑法第二條第一項前段規定，
    本案關於上開刑法法條法定刑罰金提高標準部分，自以行為
    時之法律即罰金罰鍰提高標準條例第一條及現行法規所定貨
    幣單位折算新臺幣條例第二條，有利於被告。
(三)綜上所述，揆諸修正後刑法第二條第一項前段、後段規定之
    「從舊從輕」原則，自應整體適用被告行為時之法律，即修
    正前之相關刑罰法律，對被告較為有利。
三、核被告所為，係犯刑法第三百二十條第一項之竊盜罪。爰審
    酌被告犯罪之動機、目的、手段尚屬平和、且於行竊之際即
    刻遭發覺，所竊物品旋由被害人領回，有卷附贓物認領保管
    單一紙可參，已減低犯罪造成之損害，暨其犯後坦承犯行，
    態度尚可等一切情狀，量處如主文所示之刑。被告行為後，
    刑法第四十一條第一項前段有修正，於九十年一月十日公布
    ，於同年月十二日生效施行，其修正之條文為：「犯最重本
    刑為五年以下有期徒刑以下之刑之罪，而受六個月以下有期
    徒刑或拘役之宣告，因身體、教育、職業、家庭之關係或其
    他正當事由，執行顯有困難者，得以一元以上三元以下折算
    一日，易科罰金。」，其後，該條再於九十四年一月七日修
    正，於同年二月二日公布，於九十五年七月一日施行，將原
    依修正前刑法第四十一條第一項前段、罰金罰鍰提高標準條
    例第二條（現已刪除），有期徒刑、拘役易科罰金之折算標
    準，以銀元一百元、二百元、三百元折算一日，經折算為新
    臺幣後，應以新臺幣三百元、六百元、九百元折算一日之規
    定，修正為以新臺幣一千元、二千元或三千元折算一日，此
    因屬科刑規範事項之變更，其折算標準為裁判時所應諭知，
    自有就新舊法規定比較之必要，經比較新舊法結果，以九十
    年一月十日公布，於同年月十二日生效施行之關於易科罰金
    之規定，較有利於被告。是依刑法第二條第一項但書規定應
    適用最有利於行為人之法律，爰依九十年一月十二日生效施
    行之刑法第四十一條第一項前段規定，諭知如易科罰金之折
    算標準，以資懲儆〔按定易科罰金之折算標準，係屬科刑規
    範事項，非屬最高法院九十五年五月二十三日九十五年第八
    次刑庭會議決議第一、（四）則所定，比較新舊法應就罪刑
    有關之共犯、未遂犯、想像競合犯、牽連犯、連續犯、結合
    犯，以及累犯加重、自首減輕暨其他法定加減原因（如身分
    加減）與加減例等一切情形，綜其全部罪刑之結果而為比較
    之情形，其既非屬法律適用之情形，即無與之綜合比較之適
    用，附此敘明〕。
四、被告係於八十九年十月三十一日經本院發布通緝，有本院通
    緝書一份在卷可稽，至九十六年九月五日始為警緝獲到案，
    業據被告直承在卷，則被告既非自動歸案接受審判，依中華
    民國九十六年罪犯減刑條例第五條規定，自不得依該條例減
    刑（最高法院八十一年度臺上字第一三九五號判決意旨參照
    ）。
五、依刑事訴訟法第二百七十三條之一第一項、第二百九十九條
    第一項前段、第三百十條之二、第四百五十四條第二項，刑
    法第二條第一項前段、第三百二十條第一項、（九十年一月
    十二日生效施行）第四十一條第一項前段，罰金罰鍰提高標
    準條例第一條前段、（修正前）第二條，判決如主文。
六、如不服本判決，得自收受送達之日起十日內向本院提出上訴
    狀，上訴於臺灣高等法院臺中分院 (須附繕本)。
本案經檢察官郭玄義到庭執行職務。
中    華    民    國    96  　年     9    月    29    日
                  刑事第四庭  法  官  周　莉　菁
以上正本證明與原本無異。
如不服本判決，應於判決送達後10日內，向本院提出上訴書狀，
上訴書狀應「敘述具體上訴理由」，並按他造當事人之人數附繕
本。「切勿逕送上級法院」。
告訴人或被害人對於判決如有不服具備理由請求檢察官上訴者，
其上訴期間之計算係以檢察官收受判決正本之日期為準。
中    華    民    國    96  　年     9    月    29    日
                              書記官  黃　當　易
附錄本判決論罪科刑法條：
刑法第三百二十條第一項：
意圖為自己或第三人不法之所有，而竊取他人之動產者，為竊盜
罪，處五年以下有期徒刑、拘役或五百元以下罰金。
